【裁判字號】    98,簡上,300
【裁判日期】    980619
【裁判案由】    竊盜
【裁判全文】
臺灣板橋地方法院刑事判決             98年度簡上字第300號
公  訴  人  臺灣板橋地方法院檢察署檢察官
上  訴  人
即  被  告  丙○○
上列被告因竊盜案件，不服本院98年度簡字第646 號中華民國98
年2 月9 日第一審判決（聲請簡易判決處刑案號：97年度偵字第
29673 號）而提起上訴，本院管轄第二審之合議庭認應適用通常
程序自為第一審判決如下：
    主  文
原判決撤銷。
丙○○無罪。
    理  由
一、聲請簡易判決處刑意旨略以：被告丙○○與真實姓名年籍不
    詳之女子，共同意圖為自己不法之所有，於民國97年8 月20
    日2 時許，騎乘車牌號碼CWF-077 號重型機車至臺北縣板橋
    市○○路105 號前，趁四下無人之際，徒手竊取乙○○所有
    停放於該處車牌號碼DN-9730 號自用小貨車之消音器1 個（
    價值新臺幣3,000 元），得逞後置於上開機車離去，適為該
    處對面之全家便利商店員工甲○○發現，並記下車牌號碼後
    報警循線查獲。因認被告丙○○所為，係犯刑法第320 條第
    1 項之竊盜罪嫌云云。
二、按犯罪事實應依證據認定之，無證據不得認定犯罪事實，又
    不能證明被告犯罪者，即應諭知無罪之判決，刑事訴訟法第
    154 條第2 項、第301 條第1 項分別定有明文。而事實之認
    定，應憑證據，如未能發現相當證據，或證據不足以證明，
    自不能以推測或擬制之方法，為裁判基礎；且認定不利於被
    告之事實，須依積極證據，苟積極證據不足為不利於被告之
    事實認定時，即應為有利於被告之認定，更不必有何有利之
    證據；再認定犯罪事實，所憑之證據，無論直接或間接證據
    ，其為訴訟上之證明，須於通常一般之人均不致有所懷疑，
    而得確信其為真實之程度者，始得據之為有罪之認定，倘其
    證明尚未達到此一程度，而有合理性懷疑之存在時，即無從
    為有罪之認定，最高法院40年台上字第86號、30年上字第81
    6 號、76年台上字第4986號分別著有判例足資參照。是所謂
    證據，係指超越一切合理之可疑，足以認定行為人確有犯罪
    構成要件之積極事證者而言，茍依調查事證之結果，尚非不
    得為其他較有利於行為人之推斷時，本諸罪疑唯輕之法則，
    自不得為不利被告之論斷。
三、訊據被告丙○○堅決否認有何竊盜犯行，並辯稱：本件竊盜
    案不是我做的，車牌號碼CWF-077 號重型機車是我的，是我
    在使用，我也沒有借給別人使用，但我沒有騎這台機車去偷
    東西，證人甲○○說有人騎車牌號碼CWF-077 號的重型機車
    行竊，可能是他看錯，也可能有人變造車牌，我的機車是銀
    色的，證人甲○○說行竊之人騎的機車是白色的，顯然不符
    ，我真的沒有去偷東西等語。
四、公訴人認被告涉有竊盜罪嫌，無非係以上開被害人乙○○所
    有車牌號碼DN-9730 號自用小貨車之消音器1 個確實在上揭
    時地為人所偷竊，而且有目擊證人甲○○記下竊賊所騎機車
    之車號為「CWF-077 」，經查該車號登記之車主即係被告，
    且被告亦自承該車號之機車係其所有騎用，又依被告使用之
    行動電話通聯紀錄以觀，被告案發前確有在案發地點附近活
    動，足認被告確有為本件竊盜犯行等語，為其主要論據。
五、經查：
    (一)目擊證人甲○○於本院審理中係證稱：97年8 月21日5 時
      40分，警察有在便利商店問我有關本案的事情，並製作查
      訪表；因為前一天晚上我有看到有人疑似在拔東西，但我
      不確定是否為小偷，所以我就把車號記下來，隔天早上乙○○發動車子很大聲，我就知道前一晚那個人應該是小偷
      ，我就過去跟乙○○說我有看到有人在拔東西。當時我是
      在便利商店的外面看到有人在車子那邊拔東西，因為半夜
      便利商店沒人，我在外面抽菸，就看到對面怎麼有人在拔
      東西，他看到我也沒有停止動作，所以我就不能確定他是
      否為小偷，我當時是把車號輸入在我的手機上面，後來才
      抄在紙上交給乙○○，乙○○再交給警察。當時我有看到
      一男一女，男的在拔，女的坐在旁邊看，整個過程我都有
      看到；一開始我在便利商店內有看到有一部機車停下來，
      有人下車的動作，因為那一條街常常有人偷東西，所以有
      客人要求我半夜幫忙注意一下，所以我才會去注意這件事
      ，我不清楚這台機車先前有沒有在四周晃，但記得當時是
      女生先走到小貨車旁邊，再走出來，再換男生進去，後來
      他們有把拆下來的東西裝在麻布袋裡。我所記下的車號應
      該是正確的，因為我有注意去看，他們的機車是停在馬路
      邊，有路燈，小貨車則是停在走廊裡，比較暗；但如果車
      牌是變造的，我當然不可能知道。我現在記得那部機車是
      淡色的，但當初警察問我的時候，我講的顏色是正確的，
      當初我跟警察講是白色，那應該就是白色的。至於我當初
      看到的那個行竊的人，不記得他的體型或其他特徵，因為
      當時我沒有辦法看清楚，走廊蠻暗的，而且我不敢去看人
      ，怕萬一他不高興，會來找我麻煩，所以只有記車號，只
      能夠知道竊嫌是一男一女等語（見本院卷第27-29 頁）。
      而證人甲○○於警詢中確實陳述其所目擊竊賊所騎乘者係
      「白色重機車」一節，亦有臺北縣政府警察局海山分局刑
      案查訪表一份在卷可按（見偵查卷第10頁），是以本件目
      擊證人甲○○於案發當時所見竊嫌所騎乘之機車之顏色應
      係「白色」無疑，核與被告所有車牌號碼CWF-077 號重型
      機車之顏色為「銀色」顯然不符（見偵查卷第9 頁所示車
      籍查詢－基本資料詳細畫面影本）。
    (二)再者，證人甲○○於偵查中證稱：當時我看到年約20歲左
      右之一男一女騎著CWF-077 號機車至該車旁蹲下形跡詭異
      等語（見偵查卷第20頁），核其所稱「年約20歲之男子」
      ，亦與被告於案發時已年近30歲之情狀不符，本院自難遽
      以證人甲○○證述之情節，確認其所見之上開男性竊嫌即
      係被告無疑。
    (三)另證人即被害人乙○○並未目擊本件竊案之發生經過，係
      事後才發現其所有前揭小貨車之消音器失竊等情，業據其
      證述明確，是其於警詢、審理中所為之證述，自均不足以
      證明被告即係本件行竊之人至明。
    (四)至起訴意旨所引被告使用行動電話之通聯紀錄一份（見偵
      查卷第24-26 頁），據以推論被告於本件案發前確於前揭
      地點活動一節。惟查：依前揭檢察官所引之通聯紀錄以觀
      ，其中最後一筆通聯紀錄係發生於「97年8 月19日22時01
      分10秒」，基地台位置係在「台北縣新莊市○○○路24號
      8 樓屋頂」，核與本案發生時間係在「97年8 月20日凌晨
      2 時許」、地點位於「臺北縣板橋市○○路105 號前」均
      有相當之差距，自不足以推認被告確曾於本件案發時、地
      出現於案發現場。
六、綜上所述，本院依調查證據所得之結果尚不足以證明被告確
    有為本件竊盜犯行，被告辯稱本件行竊之人恐係變造車牌，
    致目擊證人指證錯誤等語，衡情並非全無可能。此外，復查
    無其他積極證據可資證明被告有何公訴人所指之犯行，揆諸
    首揭說明，本件因不能證明被告犯罪，即應為被告無罪之諭
    知。被告提起上訴，否認犯罪，指摘原判決不當，為有理由
    ；原審不察，對被告予以論罪科刑，顯有不當，自屬無從維
    持，應由本院將原判決撤銷，改諭知被告無罪之判決。又原
    審未及查明被告應諭知無罪之判決，致未適用通常程序審理
    ，而誤用簡易判決處刑，其所踐行之簡易處刑程序違背法令
    ，其簡易處刑程序存有瑕疵，為保障當事人之審級利益，本
    院合議庭依通常訴訟程序審判後，撤銷原審判決，自為第一
    審判決。
據上論結，應依刑事訴訟法第452 條、第455 條之1 第1 項、第
3 項、第369 條第1 項前段、第364 條、第301 條第1 項，判決
如主文。
本案經檢察官陳彥章到庭執行職務。
中    華    民    國    98    年    6     月    19    日
                  刑事第八庭審判長法  官  崔玲琦
                                  法  官  俞秀美
                                  法  官  許映鈞
上列正本證明與原本無異。
如不服本判決，應於判決送達後10日內敘明上訴理由，向本院提
出上訴狀 (應附繕本) ，上訴於臺灣高等法院。其未敘述上訴理
由者，應於上訴期間屆滿後20日內向本院補提理由書「切勿逕送
上級法院」。
                                  書記官  范煥堂
中    華    民    國    98    年    6     月    19    日


司法院資訊處製作；財團法人民間司法改革基金會備份。
